【裁判字號】    99,抗,371
【裁判日期】    990419
【裁判案由】    聲請再審
【裁判全文】
臺灣高等法院刑事裁定                   99年度抗字第371號
抗   告   人
即再審聲請人  甲○○
上列聲請人因聲請再審案件，不服臺灣桃園地方法院中華民國98
年12月2 日裁定（98年度聲再字第19號），提起抗告，本院裁定
如下：
    主  文
原裁定撤銷，發回臺灣桃園地方法院。
    理  由
一、原裁定意旨略以：抗告人即再審聲請人甲○○聲請再審，雖
    提出地籍謄本、第486 號地之地價稅單一影本、吳邱壎申請
    修繕之申請書影本、鎮公所准予修繕函文影本、門牌編定之
    法令影本各一份為其論據，而指摘證人吳淑美於原判決中所
    為之證言並非屬實，惟所謂「發現確實新證據」，必該證據
    係於判決確定前因未經發現不及調查斟酌，至其後始行發現
    者而言（最高法院77年度台上字第55號判決參照）。又所謂
    發現確實之新證據，係指該證據於事實審法院判決前已經存
    在，為法院、當事人所不知，不及調查斟酌，至其後始行發
    見，且就證據本身形式上觀察，固不以絕對不須經過調查程
    序為條件，但必須顯然可認為足以動搖原有罪確定判決，而
    為受判決人無罪、免訴、免刑或輕於原判決所認罪名之判決
    者為限。故受理聲請再審之最後事實審法院，應就聲請再審
    理由之所謂「新證據」，是否具備事實審判決前已經存在，
    為法院、當事人所不知，事後方行發見之「嶄新性」，及顯
    然可認足以動搖原有罪確定判決，應為無罪、免訴、免刑或
    輕於原判決罪名之「顯然性」二要件，加以審查，為判斷應
    否准予開始再審之準據（最高法院93年度台抗字第98號裁定
    參照）。且查，經原審調閱原審判決，再審聲請人上開聲請
    意旨，仍係執其於聲請再審確定案件審理時之前詞陳述，至
    其所提出之上開資料等新事證，亦與其確定案件審理時陳述
    意旨相同，顯非刑事訴訟法第420條第1項第6 款所規定之「
    確實之新證據」，是依照前揭說明，自不得據以聲請再審，
    又上開證據，亦不足以證明原審前揭刑事確定判決，尚有刑
    事訴訟法第420第1項第1款至第5款所規定之再審事由。是本
    件聲請未附具原判決之繕本，核與刑事訴訟法第429 條規定
    之聲請再審法定程式有違，且無從命其補正，自應依刑事訴
    訟法第433條規定裁定駁回其再審之聲請云云。
二、本件抗告意旨略以：聲請人係經吳淑美之同意後才使用大溪
    鎮○○路180-1號2 樓，江氏亦係經吳淑美授意，始將該址2
    樓鑰匙轉交予聲請人，全案事發過程聲請人於所呈之聲請狀
    文中都有據實詳述，惟公訴人都未曾詳實調查聲請人為何原
    由進駐系爭處所，逕以竊佔罪論判，與事實有違。而開啟上
    址2 樓大門的鑰匙是主要關鍵，可證明聲請人並無竊佔之事
    實，原審從未提及之物證鑰匙可作為新證據，爰提起抗告等
    語。
三、經查：抗告人向原審法院聲請再審，係以原審90年度易字第
    1250號之確定判決、地籍謄本、第486 號地之地價稅單一影
    本、吳邱壎申請修繕之申請書影本、鎮公所准予修繕函文影
    本、門牌編定之法令影本等為據，並已提出上開確定判決繕
    本及證據附卷可稽，從形式上觀察，尚難謂抗告人提出本件
    再審聲請時，未附具原判決之繕本。惟原審逕認抗告人未附
    具原判決之繕本，不符合聲請再審之法定程序，從程序上予
    以駁回，即嫌速斷。抗告意旨雖未指摘及此，惟此為本院得
    依職權調查之事項，而原裁定既有可議，自應由本院將原裁
    定撤銷發回原審法院更為適法之審理。
據上論結，應依刑事訴訟法第413條，裁定如主文。
中    華    民    國    99    年    4     月    19    日
                  刑事第二十一庭審判長法  官 蔡聰明
                                      法  官 楊力進
                                      法  官 許永煌
以上正本證明與原本無異。
不得再抗告。
                                      書記官 江采廷
中    華    民    國    99    年    4     月    21    日

司法院資訊處製作；財團法人民間司法改革基金會備份。
